臺灣高雄地方法院刑事判決　　　　　　　　　　　　九十一年度訴字第一九九號
　　公　訴　人　臺灣高雄地方法院檢察署檢察官
　　被　　　告　己○○
　　指定辯護人　本院公設辯護人　丙○○
　　被　　　告　辛○○
　　被　　　告　戊○○
　　被　　　告　乙○○
右列被告等因強盜等案件，經檢察官提起公訴（九十一年度偵字第五三三九號），本
院判決如左：
    主  文
己○○共同行使偽造私文書，足以生損害於他人，處有期徒刑肆月，如易科罰金以參
佰元折算壹日；信用卡簽帳單（包括持卡人存根聯、特約商店存根聯）上偽造之「甲○○」署押貳枚，均沒收。
辛○○收受贓物，處拘役參拾日，如易科罰金以參佰元折算壹日。
戊○○共同行使偽造私文書，足以生損害於他人，處有期徒刑參月，如易科罰金以參
佰元折算壹日；信用卡簽帳單（包括持卡人存根聯、特約商店存根聯）上偽造之「甲○○」署押貳枚，均沒收。又故買贓物，處拘役參拾日，如易科罰金以參佰元折算壹
日；又收受贓物，處拘役參拾日，如易科罰金以參佰元折算壹日；所犯故買贓物、收
受贓物部分，應執行拘役伍拾日，如易科罰金以參佰元折算壹日。
乙○○共同行使偽造私文書，足以生損害於他人，處有期徒刑參月，如易科罰金以參
佰元折算壹日；信用卡簽帳單（包括持卡人存根聯、特約商店存根聯）上偽造之「甲○○」署押貳枚，均沒收。
己○○被訴強盜部分無罪。
    事  實
一、己○○於民國九十年十月五日凌晨三時許，因自不詳年籍姓名之人處取得諾基亞
    牌行動電話一具及信用卡、提款卡數枚（行動電話序號00000000000
    0000號，係甲○○即張靜允於九十年十月五日凌晨零時五十分許，在高雄市
    小港區南興計畫區防波堤旁，與鑽石項鍊一條、台東企銀提款卡一枚、信用卡四
    枚、現金新台幣【下同】五千元、身分證一枚一併遭強盜之物，另庚○○於上揭
    時地，亦同遭強盜現金二千元、身分證一枚、提款卡二枚、駕照一枚、信用卡六
    枚，後經己○○自不詳年籍姓名之人處取得前開行動電話一具及信用卡、提款卡
    數枚），擬將該具諾基亞牌行動電話出售予戊○○，乃電致戊○○，戊○○遂駕
    駛車號Ｄ四—一五○八號自小客車，搭載其妻乙○○及友人辛○○一同前往高雄
    縣林園鄉○○村○○路旁搭載己○○，戊○○明知己○○所持有之前開行動電話
    一具係來路不明之贓物，竟仍以二千五百元之價格予以購入。途中，己○○並向
    戊○○表示有竊得信用卡數枚，己○○、戊○○、乙○○為試驗該等信用卡是否
    堪供使用，竟共同意圖為自己不法之所有並基於行使偽造私文書之犯意聯絡，一
    同駕車前往高雄縣林園鄉○○路旁之台塑加油站，由己○○交付前開甲○○遭強
    盜之台新銀行卡號0000000000000000號信用卡一枚予乙○○，
    由乙○○佯稱係甲○○本人而向該加油站之職員購買價值五百元之汽油，致該加
    油站之職員陷於錯誤，誤以為該信用卡之持卡人即甲○○本人而允其消費，為乙○○等人加注價值五百元之汽油進入車號Ｄ四—一五○八號自小客車油箱內，結
    帳時即由乙○○偽造「甲○○」之署押一枚於二聯式消費簽帳單（第一聯持卡人
    存根聯、第二聯商店存根聯）上，而偽造私文書，進而交付予該加油站之職員而
    行使之，足以生損害於甲○○及該加油站之權益。戊○○因見該信用卡可供使用
    ，明知己○○所持有之信用卡均係來路不明之贓物，仍另基於收受贓物之故意，
    再自己○○處收受前開甲○○、庚○○遭強盜之信用卡四至五枚，擬至高雄市內
    提款機提款花用。後因戊○○提款未果，乃要求辛○○再行前往提款機提款，辛○○明知戊○○所持有之庚○○所有富邦銀行卡號0000000000000
    000號信用卡係來路不明之贓物，仍基於收受贓物之故意，於九十年十月五日
    上午八時二十七分許，在戊○○駕車前往高雄市○○路與大順三路口中華商業銀
    行大順分行附設提款機之途中予以收受，然仍因鍵入密碼錯誤而未取得款項。戊○○、辛○○因見該等信用卡均無法提領現款，遂將之任意丟棄於不詳處所。嗣
    因戊○○將所購買之前開諾基亞牌行動電話與不知情之陳賜益互換使用，並因戊○○、辛○○前往提款機提款之畫面經監視錄影機拍下而循線查獲。
二、案經高雄市政府警察局小港分局報請臺灣高雄地方法院檢察署檢察官偵查起訴。
    理  由
壹、有罪部分：
一、訊據被告戊○○對於以二千五百元代價向被告己○○購入行動電話一具，並與不
    知情之證人陳賜益互換使用，及向自被告己○○處收受信用卡四至五枚之事實供
    承不諱，核與證人陳賜益及同案被告辛○○供述情節相符，而被告戊○○所購入
    之前開諾基亞牌行動電話一具（行動電話序號000000000000000
    號），係被害人甲○○即張靜允於九十年十月五日凌晨零時五十分許，在高雄市
    小港區南興計畫區防波堤旁，與鑽石項鍊一條、台東企銀提款卡一枚、信用卡四
    枚、現金五千元、身分證一枚一併遭強盜之物，收受之信用卡四至五枚，係被害
    人甲○○、庚○○於九十年十月五日凌晨零時五十分許，在高雄市小港區南興計
    畫區防波堤旁遭強盜之物等情，亦經被害人甲○○、庚○○指述綦詳，並有贓物
    認領保管收據一紙在卷可稽，足認被告戊○○此部分之自白與事實相符，洵堪採
    為論罪科刑之依據。至被告戊○○於本院中雖改稱應係九十年十月六日或七日始
    向被告己○○購買前開諾基亞牌行動電話一具，然以被告戊○○製作警訊筆錄之
    九十一年二月四日，距被告戊○○向被告己○○購買前開行動電話之九十年十月
    間僅四月，顯較距被告戊○○於本院接受訊問之時間為短，被告戊○○於是時之
    記憶應較於本院審理中為深刻，且同案被告辛○○於警訊中亦供稱被告己○○係
    於九十年十月五日出售前開行動電話予被告戊○○等語（見九十一年二月三日警
    訊筆錄），是應以被告戊○○於警訊中所供述之購買時間較為可採，附此敘明。
    事證明確，被告戊○○故買贓物及收受贓物部分之犯行，堪予認定。
二、又訊據被告戊○○、乙○○對於九十年十月五日凌晨三時許，與被告己○○一同
    前往高雄縣林園鄉○○路之台塑加油站，由被告己○○提供被害人甲○○之信用
    卡予被告乙○○，由被告乙○○佯稱係被害人甲○○本人，並於簽帳單上偽造「
    甲○○」之署押一枚，向該加油站詐得價值五百元之汽油之事實供認不諱，並有
    簽帳單影本一紙附卷可憑；且被告戊○○於警訊中供稱：「因己○○跟我說他這
    些卡均可以使用，當時就以這些卡其中一張去加油，加了新台幣五百元，之後我
    就開車載他和丁○○二人回林園鄉○○村○○路旁，讓他們二人下車，下車前己○○交給我四至五張信用卡（正確我忘了）。」等語（見九十一年二月四日警訊
    筆錄），顯見被告戊○○對被告己○○所提供之甲○○信用卡並非被告己○○所
    有一情知之甚明，渠等並係為試驗被告己○○所持有之信用卡是否可供使用，始
    以被害人甲○○所有之台新銀行信用卡作為測試，並因該信用卡原係女性持有，
    故由被告乙○○佯裝係被害人甲○○本人簽名於上，由此可知被告戊○○與被告
    己○○、乙○○就此部分行使偽造私文書及詐欺取財之犯行間有犯意之聯絡甚明
    。至被告乙○○雖於本院審理中另辯稱：被告己○○表示前開被害人甲○○之台
    新銀行信用卡係其女友所有云云，然估不論被告己○○是否曾表示被害人甲○○
    係其女友，前開台新銀行信用卡既非被告乙○○所有，被告乙○○當無以甲○○
    之名義簽署簽帳單之理，被告乙○○既明知前開信用卡並非其所有，猶假冒他人
    之名義消費，進而簽署簽帳單，是其有偽造文書及詐欺取財之故意自屬無疑。另
    被告己○○雖否認有交付被害人甲○○之信用卡予被告戊○○、乙○○之事實，
    惟此部分之事實已經被告戊○○、乙○○、辛○○供述明確，且以被告己○○與
    被告戊○○、乙○○、辛○○間並無恩怨，被告戊○○、乙○○、辛○○實無一
    致誣陷被告己○○之必要，是被告己○○所辯，顯無可採。事證明確，被告己○○、乙○○、戊○○此部分行使偽造私文書及詐欺取財之犯行，亦堪認定。
三、另訊據被告辛○○對於九十年十月五日上午八時二十七分，與被告乙○○、戊○○一同駕駛車號Ｄ四—一五○八號自小客車，前往高雄市○○路與大順三路口中
    華商業銀行大順分行之附設提款機，由被告辛○○自被告戊○○處收受被害人庚○○遭強盜之富邦銀行卡號0000000000000000號信用卡一枚，
    並持往領款之事實坦承不諱，核與被告戊○○供述相符，並有自提款機監視錄影
    機翻拍之畫面四紙在卷可參；而被告辛○○收受之前開信用卡一枚，係被害人庚○○於九十年十月五日凌晨零時五十分許，在高雄市小港區南興計畫區防波堤旁
    遭強盜之物之情，亦經被害人庚○○指述綦詳，足認被告辛○○此部分之自白與
    事實相符，洵堪採為論罪科刑之依據。事證明確，被告辛○○收受贓物部分之犯
    行，亦堪認定。
四、按持卡人在信用卡簽帳單上之客戶簽名欄偽簽署押後交還特約商店，依該信用卡
    交易習慣，係表示持卡人確認簽帳單上記載之交易標的及金額，及向發卡銀行請
    求撥付消費款項予特約商店之意，並作為特約商店經由信用卡中心向發卡銀行請
    款之用，是該簽帳單含有收據及請款單之性質，應屬私文書。核被告己○○所為
    係犯刑法第二百十六條、第二百十條之行使偽造私文書罪、同法第三百三十九條
    第一項之詐欺取財罪；核被告戊○○所為，係犯刑法第二百十六條、第二百十條
    之行使偽造私文書罪、同法第三百三十九條第一項之詐欺取財、同法第三百四十
    九條第一項之收受贓物罪、同條第二項之故買贓物罪；核被告辛○○所為，係犯
    刑法第三百四十九條第一項之收受贓物罪；核被告乙○○所為，係犯刑法第二百
    十六條、第二百十條之行使偽造私文書罪、同法第三百三十九條第一項之詐欺取
    財罪。被告己○○、乙○○、戊○○就前揭行使偽造私文書罪及詐欺取財罪間，
    有犯意之聯絡及行為之分擔，皆為共同正犯。又公訴人於論罪法條中，雖漏引被
    告戊○○、己○○涉犯刑法第二百十六條、第二百十條之行使偽造私文書罪、同
    法第三百三十九條第一項之詐欺取財罪部分，然被告戊○○、己○○所涉此部分
    之犯行，已經公訴人於起訴書之犯罪事實中載明，自屬已經起訴之部分，本院自
    得予以審理，附此敘明。又被告乙○○於信用卡簽帳單上偽造「甲○○」署押之
    行為，係偽造私文書之部分行為，不另論罪；其偽造私文書後復持以行使，偽造
    私文書之低度行為應為行使偽造私文書之高度行為所吸收，亦不另論罪。被告乙○○以一行為同時偽造二張相同私文書（即持卡人存根聯及特約商店存根聯），
    係單純一罪。又被告乙○○、戊○○、己○○所為上開行使偽造私文書及詐欺取
    財二罪間，有方法結果之牽連關係，屬牽連犯，應依刑法第五十五條規定，從較
    重之行使偽造私文書罪處斷。又被告戊○○所犯上開行使偽造私文書、故買贓物
    、收受贓物三罪，犯意各別，行為互殊，應予分論併罰。爰審酌被告己○○以他
    人之信用卡刷卡簽帳，破壞市場交易秩序，惟念其所得不法財物非鉅等一切情狀
    ；被告乙○○以他人之信用卡刷卡簽帳，破壞市場交易秩序，惟犯後尚能坦承部
    分罪行，頗有悔意，且所得不法財物非鉅等一切情狀；被告辛○○明知贓物而收
    受，行為誠屬不該，惟念其犯後坦承犯行，尚見悔意等一切情狀；被告戊○○以
    他人之信用卡刷卡簽帳，破壞市場交易秩序，且明知為贓物而收受及故買，便利
    贓物之行銷途徑，行為誠屬不該，惟念其所得不法財物非鉅，且坦承大部分之犯
    行，態度良好等一切情狀，分別量處如主文所示之刑，並均諭知如易科罰金之折
    算標準，並另就被告戊○○所宣告拘役刑部分，定其應執行之刑。至信用卡簽帳
    單（包括持卡人存根聯、特約商店存根聯）上偽造之「甲○○」署押共二枚，雖
    未經扣案，然不能證明業已滅失，不問屬於被告與否，均應依刑法第二百十九條
    之規定，宣告沒收。
貳、無罪部分：
一、公訴意旨略以：被告己○○與某年籍姓名不詳之成年男子，基於意圖為自己不法
    所有之犯意聯絡，於九十年十月五日凌晨零時五十分許，在高雄市小港區南興計
    畫區防波堤，見甲○○、庚○○二人正在該處聊天，即分持西瓜刀一把，強押甲○○、庚○○，致其二人不能抗拒，而強取甲○○所有現金三萬元、鑽石項鍊一
    條、提款卡三張、信用卡三張、身分證、駕照、諾基亞型序號00000000
  0000000號行動電話一具，庚○○所有現金二千元、信用卡六張、身分證
    、駕照、提款卡二張後逃逸，因認被告己○○涉有刑法第三百二十八條之強盜罪
    嫌。
二、按犯罪事實應依證據證據認定之，無證據不得推定其犯罪事實，刑事訴訟法第一
    百五十四條定有明文。又事實之認定，應憑證據，如未能發現相當證據，或證據
    不足以證明，自不能以推測或擬制之方法，為裁判基礎（最高法院四十年台上字
    第八六號判例參照）；而告訴人之告訴，係以使被告受刑事訴追為目的，是其陳
    述是否與事實相符，仍應調查其他證據以資審認（最高法院五十二年台上字第一
    三００號判例參照），易言之，即藉由補強證據之存在，以增強或擔保告訴人陳
    述之證明力（最高法院八十七年度台上字第二一七六號判決要旨參照）。且認定
    犯罪事實所憑之證據，雖不以直接證據為限，間接證據亦包括在內，然無論直接
    證據或間接證據，其為訴訟上之證明，須於通常一般之人均不致有所懷疑，而得
    確信其為真實之程度者，始得據為有罪之認定，倘其證明尚未達此一程度，而有
    合理之懷疑存在而無從使事實審法院得有罪之確信時，即應由法院為諭知被告無
    罪之判決（最高法院七十六年台上字第四九八六號判例參照）。
三、公訴人認被告己○○涉有前開強盜罪嫌，係以被害人甲○○之指述及同案被告戊○○、乙○○、辛○○之供述為其主要依據。訊據被告己○○則堅詞否認有何公
    訴人所指強盜之犯行，辯稱：伊沒有強盜甲○○，也沒有賣手機或交提款卡、信
    用卡給戊○○，是因為戊○○跟伊有恩怨，戊○○才會陷害伊等語。
四、經查：
  (一)被害人甲○○即張靜允到庭指稱：「我們二人開車到那裡，我們在站在車邊，歹
    徒騎機車過來，他們二人分從二邊走過來，他們二人都有拿刀子，另一人拿刀架
    在庚○○的脖子上，另一人手拿刀對著我，叫我們把東西都拿出來，還有搜我們
    的口袋，還有拔我的項鍊，我們不敢反抗，因為他們手上都有拿刀子。」、「（
    歹徒特徵？）歹徒二人都很高，有一百八十公分左右，都有戴半罩式安全帽及白
    色口罩，我被搶皮包（內有現金、手機、證件、信用卡）及項鍊。」、「（有無
    看清歹徒面貌？）無。」、「（提示被告己○○照片二張有何意見？）被告己○○我在警訊、偵訊時有看過三次了，歹徒當時有戴口罩、安全帽所以無法看清歹
    徒面貌。」等語（見本院九十一年七月二十五日審判筆錄），核與其於警訊中指
    稱：「經我指認己○○、丁○○、戊○○、辛○○他們四人，因為己○○、丁○○二人，我與庚○○曾在民國九十年十月十日十九時許因他們二人涉嫌搶奪案，
    而該二名特徵與強盜我的特徵很像，警方有通知我到小港分局漢明派出所指認，
    當時從他們行搶我們二人所露出的眼睛、體型、聲音有點類似，而辛○○及戊○○他們二人我不認識。」，及於偵訊中指稱：「身高差不多，很像是己○○，丁○○不太像。」等語大致相符，足見被害人甲○○並無法確認被告己○○即係強
    盜之人，僅能證明被告己○○與行搶之人於身材方面甚為類似而已；且依被害人
    甲○○所述，當日行搶之人均有配戴半罩式安全帽及白色口罩，是被害人甲○○
    所得觀察到行搶之人之部位僅眼睛及身材而已，僅憑此二部分為指認之依據，其
    指認自有相當之不確定性可言；況被害人甲○○於警訊中亦曾指稱李玟政係行搶
    之人（見九十一年一月二日警訊筆錄），益徵被害人甲○○因受限於客觀環境，
    僅能觀察得行搶之人之部分特徵而無法從事正確之指認，是被害人甲○○之指述
    尚不足為不利被告己○○之認定。
  (二)又同案被告戊○○、乙○○、辛○○雖均供稱：手機、提款卡、信用卡係被告己○○所交付，而該等手機、信用卡、提款卡均係被害人甲○○、庚○○遭搶之物
    ，亦經被害人甲○○、庚○○指述綦詳，然被告己○○取得前開物品之方法眾多
    ，或係收受贓物、或係故買贓物、或係拾獲他人棄置之贓物，被告己○○交付予
    被告戊○○之手機、信用卡、提款卡未必必係被告己○○自行強盜所得之物，是
    並無法僅由被告己○○曾交付被害人甲○○、庚○○遭強盜之物予被告戊○○，
    即行推論該等物品係被告己○○強盜而來，是被告戊○○、乙○○、辛○○此部
    分之供述，亦不足為不利被告己○○之認定。此外，本院復查無其他積極證據足
    認被告己○○確有公訴人所指此部分之犯行，不能證明被告犯罪，依法應為無罪
    之諭知。
據上論斷，應依刑事訴訟法第二百九十九條第一項前段、第三百零一條第一項，刑法
第二十八條、第二百十六條、第二百十條、第三百三十九條第一項、第三百四十九條
第一項、第二項、第五十五條、第四十一條第一項、第五十一條第六款、第十款、第
二百十九條，罰鍰罰緩提高標準條例第一條前段、第二條，判決如主文。
本案經檢察官朱秋菊到庭執行職務。
中      華      民      國    九十一    年     十一     月      八      日
                                  臺灣高雄地方法院刑事庭
                                      法  官    曾  淑  娟
右正本證明與原本無異。
如不服本判決，應於判決送達後十日內，向本院提出上訴狀。
                                      書記官    呂  怜  勳
中      華      民      國    九十一    年     十一     月      八      日
附錄本判決論罪科刑法條：
中華民國刑法第二百一十條
 (偽造變造私文書罪)
偽造、變造私文書，足以生損害於公眾或他人者，處五年以下有期徒刑。
中華民國刑法第二百一十六條
 (行使偽造變造或登載不實之文書罪)
行使第二百十條至第二百十五條之文書者，依偽造、變造文書或登載不實事項或使登
載不實事項之規定處斷。
中華民國刑法第三百三十九條
 (普通詐欺罪)
意圖為自己或第三人不法之所有，以詐術使人將本人或第三人之物交付者，處五年以
下有期徒刑、拘役或科或併科一千元以下罰金。
以前項方法得財產上不法之利益或使第三人得之者，亦同。
前二項之未遂犯罰之。
中華民國刑法第三百四十九條
收受贓物者，處三年以下有期徒刑、拘役或五百元以下罰金。
搬運、寄藏、故買贓物或為牙保者，處五年以下有期徒刑、拘役或科或併科一千元以
下罰金。
因贓物變得之財物，以贓物論。
